最高法院民事裁定　　　　　　　九十四年度台上字第三九九號
　　上　訴　人　甲○○
　　　　　　　　乙○○
　　　　　　　　　　　　巷11.
　　共　　　同
　　訴訟代理人　郁旭華律師
　　　　　　　　王燕玲律師
　　被 上訴 人　丙○○
　　　　　　　　　　　　號
　　　　　　　　財政部國有財產局台灣南區辦事處台南分處
　　上 列一 人
　　法定代理人　凌中
上列當事人間請求確認租賃關係不存在事件，上訴人對於中華民
國九十三年十一月二十三日台灣高等法院台南分院第二審更審判
決（九十二年度重上更(一)字第二二號），提起上訴，本院裁定如
下：
    主  文
上訴駁回。
第三審訴訟費用由上訴人負擔。
    理  由
按上訴第三審法院，非以原判決違背法令為理由，不得為之。又
提起上訴，上訴狀內應記載上訴理由，表明原判決所違背之法令
及其具體內容、依訴訟資料合於該違背法令之具體事實，其依民
事訴訟法第四百六十九條之一規定提起上訴者，並應具體敘述為
從事法之續造、確保裁判之一致性或其他所涉及之法律見解具有
原則上重要性之理由，同法第四百六十七條、第四百七十條第二
項分別定有明文。而依同法第四百六十八條規定，判決不適用法
規或適用不當者，為違背法令；依同法第四百六十九條規定，判
決有該條所列各款情形之一者，為當然違背法令。是當事人提起
上訴，如合併以同法第四百六十九條及第四百六十九條之一規定
之情形為上訴理由時，其上訴狀或理由書應表明該判決所違背之
法令條項，或有關判例、解釋字號，或成文法以外之習慣或法理
等及其具體內容，暨係依何訴訟資料合於該違背法令之具體事實
，並具體敘述為從事法之續造、確保裁判之一致性或其他所涉及
之法律見解具有原則上重要性之理由。如未依上述方法表明，或
其所表明者與上開法條規定不合時，即難認為已合法表明上訴理
由，其上訴自非合法。本件上訴人對於原判決提起上訴，雖以該
判決有不適用法規、認定事實不依證據及理由矛盾等違背法令為
由，惟核其上訴理由狀所載內容，仍屬就原審取捨證據、認定事
實暨解釋契約之職權行使及其他與判決結果不生影響之理由，指
摘原判決不當，並就原審本於上開職權之行使所論斷：按耕地租
佃如得出租人之同意，耕地之承租人亦得將其租賃權轉讓他人，
但受讓人應以自任耕作者為限，因該耕地租佃關係已於出租人與
受讓人間發生，並生債之更改效果，應無任何人從中漁利加重負
擔及使租賃關係趨於複雜之可言，即非轉租，亦無不自任耕作之
情事，自為法之所許。本件系爭國有養地係漁塭，作為養殖魚類
使用，為屬耕地租用。且徵諸系爭國有養地租賃權讓渡書第三條
所載及上訴人就被上訴人丙○○已付新台幣一千萬元未為任何爭
執，並依被上訴人財政部國有財產局台灣南區辦事處台南分處（
下稱國有財產局台南分處）於民國八十二年六月十日受理系爭國
有養地由上訴人名義「過戶」為丙○○換約申請後，即於同月十
七日至實地查勘，證實系爭漁塭使用人為丙○○，暨丙○○為期
架設水管供漁塭養殖，曾於八十三年間向台南市政府申請地面水
水權登記，經核准發給臨時用水執照等情觀之，益證上訴人於辦
理系爭漁塭承租權讓渡於丙○○時，系爭漁塭確已由丙○○占有
及管理收益屬實。再上訴人確於八十年八月二十七日將所承租之
系爭國有養地承租權轉讓予丙○○，並因被上訴人間已訂立租賃
契約而取得該國有養地之租賃權，足認國有財產局台南分處已同
意與租賃權受讓人丙○○訂立新的租約，上訴人即因之脫離承租
人之地位。從而，上訴人請求確認被上訴人間之上開租賃關係不
存在及其與國有財產局台南分處之租賃關係存在，並命國有財產
局台南分處與其續訂系爭國有養地租約，均屬無據，不應准許等
情，指摘其為不當，並泛言謂為違法，而非表明該判決所違背之
法令及其具體內容，暨依訴訟資料合於該違背法令之具體事實，
並具體敘述為從事法之續造、確保裁判之一致性或其他所涉及之
法律見解具有原則上重要性之理由，難認其已合法表明上訴理由
。依首揭說明，應認其上訴為不合法。
據上論結，本件上訴為不合法。依民事訴訟法第四百八十一條、
第四百四十四條第一項、第九十五條、第七十八條，裁定如主文
。
中　　華　　民　　國　九十四　年　　三　　月　　十　　日
                      最高法院民事第三庭
                          審判長法官  朱　錦　娟
                                法官  顏　南　全
                                法官  許　澍　林
                                法官  袁　靜　文
                                法官  陳　淑　敏
      本件正本證明與原本無異
                                      書  記  官
中　　華　　民　　國　九十四　年　　三　　月　二十一　日
                                                   Ｒ
